【裁判字號】    98,交簡上,1043
【裁判日期】    991007
【裁判案由】    過失傷害
【裁判全文】
臺灣臺中地方法院刑事判決          98年度交簡上字第1043號
上  訴  人  臺灣臺中地方法院檢察署檢察官
被      告  丙○○
上列上訴人因被告業務過失傷害案件，不服本院臺中簡易庭中華
民國98年9月25日98年度交簡字第116號第一審刑事簡易判決(原
起訴案號：臺灣臺中地方法院檢察署98年度偵字第6540號)，提
起上訴，本院管轄之第二審合議庭判決如下：
    主    文
原判決撤銷。
丙○○犯業務過失傷害罪，處拘役貳拾伍日，如易科罰金，以新
臺幣壹仟元折算壹日。
    犯罪事實
一、丙○○為中亞科技有限公司(下稱中亞公司)之維修工程師，
    負責出售及維修電子產品，並須駕駛車輛載運售出之商品至
    客戶處，或至客戶處維修商品，係以駕駛自用小貨車為其附
    隨業務，為從事駕駛業務之人。其於民國97年6月27日上午9
    時許，駕駛車牌號碼6222-LA號自用小貨車，搭載同事郭泓
    富，沿臺中縣豐原市○○○道豐南街92巷由北往南方向行駛
    ，行經豐南街92巷與豐原大道有號誌交岔路口時，原應注意
    汽車行駛至交岔路口，其行進應遵守燈光號誌，而圓形黃燈
    係用以警告車輛駕駛人及行人，表示紅色燈號即將顯示，屆
    時將失去通行路權，且應注意車前狀況，並隨時採取必要之
    安全措施。而依當時天候晴、日間自然光線、路面乾燥、無
    缺陷、無障礙物、視距良好、行車管制號誌正常等一切情狀
    ，並無不能注意之情事，竟疏於注意，其行經上開交岔路口
    時，業已發現燈光號誌已轉換為黃燈，為通過上開交岔路口
    ，猶逕自搶越黃燈進入交岔路口，而在通過交岔路口中途，
    豐南街92巷路口之燈光號誌已轉換為紅燈，適有乙○○騎乘
    車牌號碼IMQ-038號機車，沿豐原大道由東往西方向直行，
    至上開交岔路口，因乙○○行駛方向之燈光號誌為綠燈，而
    起步進入該交岔路口，丙○○見狀閃避不及，自用小貨車左
    前車頭撞擊機車，致乙○○人車倒地，因而受有右側肩鎖關
    節脫臼之傷害。丙○○於車禍事故發生後，在偵查機關發覺
    犯罪前，主動向有偵辦犯罪職務，據報至事故現場處理車禍
    事宜之員警，當場承認為肇事人，自首而願接受裁判。
二、案經乙○○訴由臺中縣警察局豐原分局報告臺灣臺中地方法
    院檢察署檢察官偵查起訴。
    理    由
一、證據能力
(一)按被告以外之人於審判外之言詞或書面陳述，除法律有規定
    者外，不得作為證據；又被告以外之人於審判外之陳述，雖
    不符合同法第159條之1至第159條之4之規定，但經當事人於
    審判程序同意作為證據，法院審酌該言詞陳述或書面陳述作
    成時之情況，認為適當者，亦得為證據。當事人、代理人或
    辯護人於法院調查證據時知有第159條第1項不得為證據之情
    形，而未於言詞辯論終結前聲明異議者，視為有前項之同意
    ，刑事訴訟法第159條第1項及第159條之5分別定有明文。經
    查，被告於本院準備程序中，就卷內告訴人即被害人乙○○
    於警詢、偵查中之指訴、證人郭泓富於警詢、偵查中之證述
    、道路交通事故現場圖、道路交通事故調查報告表（一）、
    （二）、臺中縣警察局道路交通事故初步分析研判表、豐原
    交通分隊道路交通事故肇事人自首情形表、中央健康保險局
    中區分局98年9月4日健保中費一字第098409836364號函、寶
    祥中醫診所告訴人病歷及病情說明、行政院衛生署豐原醫院
    (下稱豐原醫院)診斷證明書及該院告訴人病歷、98年8月25
    日豐醫歷字第0980008034號函、財團法人慈濟佛教醫院台中
    分院(下稱慈濟醫院台中分院)診斷證明書及該院告訴人病歷
    、中亞公司之網路黃頁資料、車牌號碼6222-LA號自用小貨
    車之行車執照、汽車強制險保險證等證據之證據能力，均表
    示無意見，且迄至言詞辯論終結前亦未聲明異議，本院審酌
    上開證據資料製作、取得，尚無違法不當之情形，認為以之
    作為證據應屬適當，揆諸刑事訴訟法第159條之5規定，認前
    揭證據均有證據能力。
(二)按法院或檢察官依刑事訴訟法第208條規定囑託醫院、學校
    或其他相當之機關、團體為鑑定時，祇須其以言詞或書面提
    出之鑑定報告，符合刑事訴訟法第206條第1項、第20 8條所
    規定之形式要件，即具有證據能力，此即屬於刑事訴訟法第
    159條第1項所稱「法律有規定」之特別情形(最高法院96年
    度台上字第6842號判決意旨參照)。次按鑑定報告書之內容
    應包括鑑定經過及其結果，法院囑託鑑定機關為鑑定時，受
    囑託之鑑定機關不應僅將鑑定結果函復，並應將鑑定經過一
    併載明鑑定報告書中，若鑑定報告書僅簡略記載鑑定結果而
    未載明鑑定經過，既與法定記載要件不符，法院自應命受囑
    託機關補正，必要時並得通知實施鑑定之人以言詞報告或說
    明，否則，此種欠缺法定要件之鑑定報告不具備證據資格，
    自無證據能力可言(最高法院97年度台非字第373號判決意旨
    參照)。經查：
１、行政院衛生署醫事審議委員會(下稱醫事審議委員會)第0000
    000號鑑定書，係本院囑託鑑定。臺灣省臺中縣區車輛行車
    事故鑑定委員會分析意見書，係偵查中檢察官囑託鑑定，上
    開鑑定書及分析意見書，均已載明鑑定經過及鑑定結果，依
    前揭說明，應有證據能力。
２、慈濟醫院台中分院98年9月18日慈中醫文字第980641號函所
    附之病情說明書，係原審囑託鑑定告訴人所受「右側肩鎖關
    節脫臼」病症是否源於告訴人車禍後至行政院衛生署豐原醫
    院X光攝影光碟片所檢出之傷勢，上開說明書僅函復告訴人
    所患「右側肩鎖關節脫臼」病症與豐原醫院之圖像無法直接
    證實有相關性之鑑定結果，並未載明鑑定之經過，與法定記
    載要件不符，揆諸上開說明，自無證據能力，不得採為證據
    。
(三)卷附現場照片17張係以機械運作所判讀結果，為非供述證據
    ，不受傳聞法則之限制，且與本案待證事實具有關聯性，復
    無證據證明係公務員違法取得之物，依法自得作為證據，具
    有證據能力。
二、訊據被告丙○○於原審及本院審理時固供承有於前揭時、地
    ，駕駛上開自用小貨車，因業務過失行為，不慎與告訴人所
    騎乘之機車發生碰撞，告訴人因而人車倒地，並受有傷害等
    事實，惟就告訴人因本件車禍所受傷勢部分，辯稱：告訴人
    僅受有右胸及右肩挫傷之傷害，所受之右側肩鎖關節脫臼傷
    害並非本件車禍造成的云云。經查：
(一)被告因業務過失行為致告訴人受有右胸及右肩挫傷之事實，
    業據被告於原審及本院審理時供承在卷，核與證人郭泓富於
    警詢、偵查中之證述及告訴人於警詢、偵查中及本院審理中
    指訴之情節相符，並有道路交通事故現場圖、道路交通事故
    調查報告表（一）、（二）、臺中縣警察局道路交通事故初
    步分析研判表、臺灣省臺中縣區車輛行車事故鑑定委員會分
    析意見書、診斷證明書各1份及現場照片17張附卷可稽，是
    被告此部分之供述核與事實相符，應堪採信。
(二)告訴人於97年10月29日至慈濟醫院台中分院就診時，經肩部
    X光檢查顯示有肩鎖關節脫臼之情形，經診斷為右側肩鎖關
    節脫臼，並於同年11月17日接受手術治療，進行關節復位及
    韌帶轉移手術等事實，有慈濟醫院台中分院診斷證明書及該
    院告訴人病歷各1份在卷可考，足堪採信。而告訴人上開「
    右側肩鎖關節脫臼」之病症，是否源於其於97年6月27日車
    禍當天至豐原醫院急診時X光攝影所檢出之傷勢，經本院囑
    託醫事審議委員會鑑定，鑑定結果為「肩鎖關節挫傷視其嚴
    重程度，有時會造成肩鎖關節脫臼。肩鎖關節脫臼有時候在
    一般X光檢查下無法清楚看出其脫臼之程度。如果懷疑肩鎖
    關節脫臼，常需請病人站立並且患肢手部拿重物(約3~5公斤
    ) 來照X光，這時候藉助重力將肩關節下拉，如此肩鎖關節
    脫臼之移位程度才較容易分辨出來，易於診斷。在行政院衛
    生署豐原醫院急診室時所拍攝之X光片只是一般之X光檢查，
    所以不容易診斷出來。病人(即告訴人)於97年7月1日回診時
    ，有主訴右肩鎖骨突出病狀，這應該就是肩鎖關節脫臼移位
    之症狀。這時如果照X光檢查，應該就可以清楚診斷出肩鎖
    關節脫臼。肩鎖關節受傷依嚴重程度可分1~6級，第1級為一
    般挫傷，X光檢查看不到任何骨頭之變化，第3級以上為肩鎖
    關節脫臼，X光檢查可以清楚之診斷出來。依照97年6月27日
    之X光片來判讀，此病人應屬於第1級。如果依照97年10月29
    日之X光片來判讀，此病人應屬於第3級。對於一位68歲第3
    級肩鎖關節受傷之病人，大部分可以採取保守治療方法即可
    ，通常在採保守治療約3個月至6個月後，病人之症狀即可復
    原。此病人於受傷4個月後接受手術治療，可能是病人之症
    狀持續沒有改善，或者病人對於本身之復原不滿意，所以才
    會接受手術治療。綜觀以上所述，病人最終之肩鎖關節脫臼
    有兩種可能，第一種為當初車禍受傷所引起的，只是第一時
    間未診斷出來。第二種為病人一開始只是第1級受傷，並未
    有第3級脫臼之情形，而在這4個月當中又有遭受再次之肩部
    受傷，才導致最後第3級脫臼之問題。這其中以第一種情形
    較有可能。」有醫事審議委員會第0000000號鑑定書1份在卷
    可憑。參以告訴人於本件車禍事故當天就醫時，已向醫師表
    示右肩胛疼痛，且於97年7月1日至豐原醫院就醫時，亦向醫
    師表示右肩很酸痛，且骨頭凸出等情，業據告訴人於警詢時
    陳稱在卷，而其於97年6月27日本案車禍事故發生後，同日
    至豐原醫院急診及97年7月1日至外科門診時，均有陳述右肩
    疼痛等節，有豐原醫院98年8月25日豐醫歷字第0980008034
    號函及該院告訴人病歷1份附卷可憑。另佐以卷附現場照片
    ，被告駕駛之自用小客車左前葉子板、保險桿、車門均凹損
    ，告訴人之機車前泥板破損，車體碎片散落，可見撞擊力道
    猛烈，且事故發生時，告訴人已68歲，其關節應較為脆弱等
    節，堪認告訴人之右側肩鎖關節脫臼傷害，應係本件車禍所
    導致無訛，被告上開所辯洵不足採。
(三)按汽車行駛至交岔路口，其行進、轉彎，應遵守燈光號誌或
    交通指揮人員之指揮，遇有交通指揮人員指揮與燈光號誌並
    用時，以交通指揮人員之指揮為準。汽車行駛時，駕駛人應
    注意車前狀況及兩車併行之間隔，並隨時採取必要之安全措
    施；次按圓形黃燈用以警告車輛駕駛人及行人，表示紅色燈
    號即將顯示，屆時將失去通行路權，道路交通安全規則第
    102條第1項第1款、第94條第3項，道路交通標誌標線號誌設
    置規則第206條第1項第4款分別定有明文。被告為自用小貨
    車駕駛人，對於上開規定自應注意並遵守，尤其在已亮黃燈
    後而仍進入交岔路口之情況下，顯屬危險性更高之駕駛行為
    ，且其通行路權亦即將喪失，被告因其搶越黃燈之行為更應
    提高注意車前狀況，以隨時採取必要之安全措施。而依當時
    天候晴、日間自然光線、路面乾燥、無缺陷、無障礙物、視
    距良好、行車管制號誌正常等一切情狀，並無不能注意之情
    事，竟仍疏於注意，而與告訴人所騎乘之機車發生碰撞，致
    告訴人受有右肩側鎖關節脫臼之傷害，可見被告於本件車禍
    確有違反上開規定甚明，足證被告於本件車禍確有過失，且
    告訴人因本件車禍而受有上開傷害，是被告過失行為與告訴
    人所受之傷害結果間，顯有相當因果關係，應堪認定。
(四)綜上證據調查結果，本案事證明確，被告犯行堪以認定，應
    予依法論科。
三、按刑法上所謂業務，係指個人基於其社會地位繼續反覆所執
    行之事務，其主要部分之業務固不待論，即為完成主要業務
    所附隨之準備工作與輔助事務，亦應包括在內，最高法院71
    年台上字第1550號判例要旨闡述至明。又此項附隨之事務，
    並非漫無限制，必須與其主要業務有直接、密切之關係者，
    始可包含在業務概念中，而認其屬業務之範圍，最高法院89
    年台上字第8075號判例要旨亦著有明文。被告於本件車禍時
    ，係擔任中亞公司之維修工程師，負責碎紙機、總機、電視
    器材、電子器材、攝影、保全、音響系統、影印機、傳真機
    等電子產品之出售、維修，及駕駛車輛載送上開出售之商品
    至客戶處，或從事商品維修工作之事實，為被告於原審審理
    中所自承不諱，復有中亞公司之網路黃頁資料1份在卷可查
    ，酌以被告所駕駛之肇事車輛亦確係登記在中亞公司之名下
    ，有行車執照、汽車強制險保險證各1紙附卷可查，堪信被
    告此部分供述應可採信。被告於平日業務中，既需駕駛車輛
    載送商品，或至客戶處維修商品，另被告於原審審理中亦供
    承車禍時，係駕車載同事去客戶處維修商品等語，可見被告
    之駕駛行為，應認為包括於其受雇中亞公司之業務行為中，
    亦即係其平日業務之一部，自應認被告係以駕駛車輛為附隨
    業務，而為從事駕駛業務之人。核被告所為，係犯刑法第28
    4條第2項前段業務過失傷害罪。檢察官起訴意旨雖認被告係
    犯刑法第284條第1項之過失傷害罪，惟業經原審及到庭執行
    職務之檢察官變更起訴法條如上，故本院自毋庸再行變更起
    訴法條，附此敘明。被告於肇事後，在偵查機關發覺犯罪前
    ，主動向有偵辦犯罪職務，據報至事故現場處理車禍事宜之
    員警，當場承認為肇事人，自首而願接受裁判，有豐原交通
    分隊道路交通事故肇事人自首情形紀錄表1份附卷足憑。被
    告對於未發覺之罪自首而受裁判，本院審酌當時情狀，認得
    依刑法第62條前段規定，減輕其刑。原審以被告罪證明確，
    應予論罪科刑，固非無見。然查，告訴人所受之右側肩鎖關
    節脫臼係因本件車禍事故所致，已如上述，原審誤以前述無
    證據能力之慈濟醫院台中分院98年9月18日慈中醫文字第
    980641號函送之病情說明書為鑑定認告訴人僅受有右胸及右
    肩挫傷之傷害，上開右側肩鎖關節脫臼之傷害，與本件車禍
    事故無涉自有可議，量處拘役20日，量刑失之過輕，亦有未
    當。檢察官上訴據此指摘原審判決不當，其上訴有理由。原
    判決既有上述可議之處，自無可維持，應由本院將原判決撤
    銷改判。爰審酌被告未曾因故意犯罪受有期徒刑以上刑之宣
    告，有臺灣高等法院被告前案紀錄表1份附卷可稽，素行尚
    佳，被告駕駛車輛，本應謹慎小心，以維自身及參與道路交
    通者之安全，竟因一時貪便搶快，疏未注意而肇事，使告訴
    人受有如犯罪事實欄所載之傷害，實屬不該，兼衡被告於原
    審及本院審理時均坦承業務過失犯行，並因礙於告訴人所提
    出之和解金額高達新臺幣94萬餘元，無力負擔，致未能與告
    訴人達成和解，獲得告訴人之諒解等一切情狀，量處如主文
    第2項所示之刑，並諭知易科罰金之折算標準，以示懲儆。
據上論斷，應依刑事訴訟法第455條之1第1項、第3項、第369條
第1項前段、第364條、第299條第1項前段，刑法第284條第2項前
段、第62條前段、第41條第1項前段，刑法施行法第1條之1第1項
、第2項前段，判決如主文。
本案經檢察官甲○○到庭執行職務
中    華    民    國    99    年    10    月    7    日
                  刑事第五庭  審判長法  官  王邁揚
                                    法  官  賴秀雯
                                    法  官  林慧欣
不得上訴。
以上正本證明與原本無異。
                                    書記官  鄭淑英
中    華    民    國    99    年    10    月    7     日
附論本案論罪科刑法條
刑法第284條第2項
從事業務之人，因業務上之過失傷害人者，處1年以下有期徒刑
、拘役或1千元以下罰金，致重傷者，處3年以下有期徒刑、拘役
或2千元以下罰金。

司法院資訊處製作；財團法人民間司法改革基金會備份。
